【裁判字號】    99,台上,959
【裁判日期】    990211
【裁判案由】    違反肅清煙毒條例
【裁判全文】
最高法院刑事判決              九十九年度台上字第九五九號
上  訴  人  甲○○
上列上訴人因違反肅清煙毒條例案件，不服台灣高等法院台中分
院中華民國九十八年十一月十九日第二審更審判決（九十八年度
上重更(二)字第三四號，起訴案號：台灣彰化地方法院檢察署八十
四年度偵字第三九七八號），提起上訴，本院判決如下：
    主  文
上訴駁回。
    理  由
本件原判決認定上訴人甲○○（綽號：阿正）與劉珍金（綽號：
阿弟）為軍中同袍舊識，而劉珍金則與李全河為多年好友關係。
上訴人於民國八十一年間，經由管道得知在泰國有一位不詳姓名
之成年男子擁有海洛因後，明知海洛因係修正前肅清煙毒條例第
二條所列管之毒品，及經行政院公告管制私運進口之物品，不得
非法持有、販賣、運輸、走私進口。竟為獲取暴利，意圖由泰國
販入海洛因，運輸走私進入台灣販賣，惟其認為運輸走私風險極
高，不敢親自夾帶，乃找劉珍金為之，經劉珍金應允，遂將劉珍
金交付之身分證等資料，於八十一年四月七日委託不知情之旅行
社申辦取得劉珍金之護照後，劉珍金又認為自己夾帶海洛因闖關
風險太大，不願貿然嘗試，轉介紹李全河與上訴人認識，上訴人
乃透過劉珍金向李全河提議，願以新台幣（下同）二十萬元代價
，僱請李全河夾帶海洛因闖關，而李全河因本身缺錢花用，遂答
應劉珍金之提議，劉珍金乃將上情轉知上訴人。上訴人就運輸並
走私海洛因進入台灣地區部分，即與劉珍金、李全河基於犯意之
聯絡，由上訴人於八十一年八月十四日，委託不知情之旅行社再
度辦理李全河護照。豈料八十一年九月二十一日二十四時許，李
全河、劉珍金二人在台北市○○○路名人賓館，因吸食安非他命
遭警逮捕，隨即移送台灣台北地方法院檢察署。上訴人迫於出發
日期將至，臨時無法另外覓得運輸走私毒品進入台灣之人，只好
於八十一年九月二十二日十四時許，以六萬元為劉珍金、李全河
二人辦理交保。上訴人隨即於八十一年九月二十四日，先帶同劉
珍金搭乘BR211 號班機飛往泰國，李全河則與其不知情之妻子李
王玉梅，隨後參加達樂旅行社所組泰國旅行團，藉以掩人耳目。
上訴人抵達泰國後，先將劉珍金帶往某泰國男子之私人套房居住
，並由該泰國男子供應食宿，等待李全河夫妻到泰國會面，再獨
自基於販賣海洛因之犯意，自行出面向某不詳姓名年籍之泰國成
年男子販入海洛因磚共淨重2935公克（純度99.72%），分別夾藏
在其所購買之碟影機及熱水瓶內。待李全河夫婦依計畫於八十一
年九月二十七日抵達泰國後，於八十一年十月二日凌晨零時許，
上訴人即攜帶內裝有海洛因之熱水瓶及碟影機與劉珍金一起至泰
國曼谷李全河夫妻住宿之旅館，並由劉珍金一人進入房間將上述
內藏海洛因之碟影機、熱水瓶交給李全河。而當時不知情之李王
玉梅則已睡覺。嗣於八十一年十月二日十九時許，李全河與不知
情之李王玉梅二人攜帶上述內藏有海洛因之熱水瓶與碟影機，搭
乘長榮航空BR212 班機返台，於中正國際機場行李檢查台時，李
王玉梅先通過檢查台，而李全河攜帶之碟影機為海關人員以Ｘ光
機掃瞄查覺有異，準備拆開檢查，李全河即趁機將尚未檢查之熱
水瓶偷偷拿給已通關之李王玉梅，被海關人員發現，追回上開熱
水瓶，並加以拆開檢視，發現上開碟影機、熱水瓶內均藏有海洛
因，共淨重2935公克（純度99.72%），而予扣押，並循線查獲上
情。上訴人經由劉珍金處得知李全河失風被捕，即避居泰國不敢
返台。並在泰國另行起意販賣海洛因，而於八十二年二月十日被
逮獲。劉珍金於上訴人被逮獲後，即於八十二年三月二日搭機返
台，並在機場遭警逮捕。劉珍金與李全河上開共同運輸走私海洛
因之犯行，於八十二年十月二十二日均遭判處無期徒刑，褫奪公
權終身確定（李全河於九十五年六月二十三日假釋出獄，劉珍金
於九十五年七月十八日假釋出獄）。上訴人部分，則經台灣桃園
地方法院檢察署檢察官於八十四年三月十七日主動簽分偵查，後
移轉台灣彰化地方法院檢察署繼續偵查，於八十四年八月九日提
起公訴，經合法傳喚、拘提未果，於八十四年十一月二日經原審
法院發布通緝。而上訴人在泰國另涉犯之販賣海洛因案件，於八
十八年二月二十三日經南曼谷最高法院判處有期徒刑二十六年八
月確定，後獲泰王二度大赦減刑，最終減為有期徒刑十四年，迄
九十七年二月五日刑滿出獄，隨即於九十七年二月十三日被遣返
，而在台灣桃園機場，遭警逮捕緝獲等情。係以上開事實，業據
上訴人於原審自白不諱，並經證人劉珍金、李全河於第一審及彼
等所涉案件法務部調查局桃園縣調查站詢問暨偵審中證述屬實，
且有台灣高等法院八十二年度上重訴字第四九號案卷筆錄、該案
判決、最高法院八十二年度台覆字第一二七號判決、內政部警政
署入出境管理局八十一年十二月十六日81境信英字第2500號函、
外交部領事事務局九十七年五月二十七日領一字第0975124532號
函附之護照申請書影本、法務部入出境資訊連結作業、內政部警
政署航空警察局八十一年十一月十日81航警刑字第21357 號函、
台灣台北地方法院檢察署辦理具保程序單、刑事保證金收據、台
灣桃園地方法院檢察署通知繳款人上訴人領回保證金之通知函文
、台灣桃園地方法院八十一年度重訴字第六六號判決書、台北關
稅局扣押貨物收據、扣押物品清單、法務部調查局八十一年十月
二十日000000000號檢驗通知書附卷、上開海洛因、碟影機、
熱水瓶扣案可稽。為其所憑之證據及認定之理由。並對證人劉珍
金之證述，何者可採，何者不可採；上訴人如何係為販售海洛因
牟取暴利；上訴人上開在泰國所涉案件與本案，如何無裁判上一
罪關係，無刑法第九條同一行為在外國已受刑之全部或一部執行
，得免其刑之全部或一部執行之適用；聲請傳訊證人劉珍金，如
何無必要；被訴犯懲治走私條例第二條第一項之私運管制物品進
口罪部分，如何不另為免訴之諭知；均已依據卷內資料予以說明
。按販賣毒品罪，並不以販入後復行賣出為構成要件，只須意圖
營利而販入或賣出，有一於此，即應屬販賣既遂，上訴人意圖營
利，在泰國販入海洛因後，交由李全河運輸走私進入台灣之行為
，係犯販賣毒品與運輸毒品罪。上訴人犯罪後，肅清煙毒條例已
修正為毒品危害防制條例，並經數次修正公布施行。而刑法亦修
正公布施行，刪除第五十五條牽連犯之規定。綜合比較新舊法結
果，以肅清煙毒條例第五條第一項及修正前刑法第五十五條牽連
犯規定，有利於上訴人，應適用行為時法。核上訴人所為，係犯
肅清煙毒條例第五條第一項之販賣毒品與運輸毒品罪。與劉珍金
、李全河就運輸毒品罪，有犯意聯絡及行為分擔，為共同正犯。
其持有毒品之低度行為，已為販賣與運輸毒品之高度行為所吸收
，不另論罪。所犯該二罪有方法與結果之牽連關係，應從情節較
重之販賣毒品罪處斷。公訴人雖未就上訴人販賣毒品行為起訴，
然因與已起訴部分，有裁判上一罪關係，自併為起訴效力所及，
得予審判。因將第一審不當之判決撤銷，適用肅清煙毒條例第五
條第一項、第十二條前段、第十三條第一項，刑法第二條第一項
前段、第十一條、第二十八條、第三十七條第一項，修正前刑法
第五十五條，論上訴人以販賣毒品罪。審酌其嗣於原審審理時坦
承犯行，態度尚稱良好，惟本件運輸走私回台之海洛因數量重達
2935公克，純度高達99.72%，一旦成功對社會所造成之危害至深
且鉅，又其所犯私運管制物品進口罪部分，雖經不另為免訴之諭
知，然所犯運輸及販賣毒品罪，最輕本刑為無期徒刑，且較諸劉
珍金及李全河二人，其尚犯販賣毒品罪，其復利用人性貪婪弱點
，以二十萬元報酬慫恿李全河從事最危險的闖關行動，自己則躲
在幕後坐收漁利，惡性顯然較重，故不宜依辯護人之請求，依刑
法第五十九條酌減其刑，而科處輕於李全河及劉珍金之刑度等一
切情狀，量處其無期徒刑，並依法宣告褫奪公權終身。扣案之毒
品海洛因2935公克，應依修正前肅清煙毒條例第十二條前段之規
定，併予宣告沒收銷燬。扣案之碟影機一台、熱水瓶一個，係其
所購買，屬其所有，經其於原審供述明確（見原審上重更(二)卷第
三十三頁背面），且為供犯罪所用之物，依肅清煙毒條例第十三
條第一項規定，亦應併為沒收之宣告。經核尚無違誤，量刑亦屬
適當。上訴意旨仍執陳詞及就不影響判決之枝節問題，任意指摘
原判決不當，為無理由，應予駁回。
據上論結，應依刑事訴訟法第三百九十六條第一項，判決如主文
。
中    華    民    國  九十九  年    二    月   十一   日
                      最高法院刑事第二庭
                          審判長法官  莊  登  照
                                法官  陳  世  淙
                                法官  徐  昌  錦
                                法官  許  錦  印
                                法官  葉  麗  霞
本件正本證明與原本無異
                                      書  記  官
中    華    民    國  九十九  年    二    月  二十三  日
                                                      Ｑ
附錄本案論罪科刑法條
肅清煙毒條例第五條第一項
販賣、運輸、製造毒品、鴉片或麻煙者、處死刑或無期徒刑。

司法院資訊處製作；財團法人民間司法改革基金會備份。
